臺灣高等法院高雄分院刑事判決　　　100年度侵上訴字第512號
上　訴　人　臺灣高雄地方法院檢察署檢察官
上　訴　人
即　被　告　劉中龍
選任辯護人　義務辯護人　 吳忠諺律師
上列上訴人等因被告妨害性自主案件，不服臺灣高雄地方法院99
年度訴字第1227號中華民國99年12月22日第一審判決（起訴案號
：臺灣高雄地方法院檢察署98年度偵字第29456 號），提起上訴
，本院判決如下：
    主  文
上訴駁回。
    事  實
一、劉中龍前於民國（下同）95年間，因違反毒品危害防制條例
    案件，經臺灣高雄地方法院於96年7 月20日以96年度簡上字
    第145 號判處有期徒刑6 月，經減為有期徒刑3 月確定；次
    因違反毒品危害防制條例案件，經同院於96年6 月7 日以96
    年度簡字第1374號判處有期徒刑3 月，經減為有期徒刑1 月
    又15日確定；復因違反毒品危害防制條例案件，經同院於96
    年8 月20日以96年度易字第1261號判處有期徒刑8 月，經減
    為有期徒刑4 月確定；又因竊盜案件，經同院於97年5 月12
    日以97年度易字第274 號判處有期徒刑1 年，經減為有期徒
    刑6 月確定；另因違反毒品危害防制條例案件，經同院於96
    年12月17日以96年度易字第3082號判處有期徒刑6 月確定；
    復因違反毒品危害防制條例案件，經同院於96年7 月20日以
    96年度簡上字第145 號判處有期徒刑6 月，經減為有期徒刑
    3 月確定；再因違反毒品危害防制條例案件，經同院於96年
    10月8 日以96年度簡字第5323號判處有期徒刑5 月，經減為
    有期徒刑2 月又15日確定；嗣上開案件，經同院以97年度審
    聲字第1621號裁定合併定應執行有期徒刑1 年8 月確定，於
    98年1 月16日縮刑期滿執行完畢。
二、劉中龍明知代號0000-0000 號成年女子（以下簡稱甲女，民
    國73年8 月17日生，姓名年籍詳卷密封）係智能不足之心智
    缺陷者，竟基於乘機與之性交之犯意，於98年9 月13日15時
    許，邀約甲女至高雄縣林園鄉○○村○○路70號2 樓房間，
    利用甲女係中度智障之心智缺陷者不知抗拒之機會，脫卸甲
    女之衣褲，將其男性生殖器官插入甲女陰道及肛門，予以性
    交得逞。迨甲女當日返家，因行止有異，經甲女母親即代號
    0000-0000A號成年女子（以下簡稱乙女，真實姓名年籍詳卷
    密封）詢問後，乙女偕同甲女報警而查悉上情。
三、案經甲女、甲女母親乙女訴由高雄縣政府警察局林園分局報
    告臺灣高雄地方法院檢察署檢察官偵查起訴。
    理  由
一、證據能力：
    按被告以外之人於審判外之陳述，雖不符刑事訴訟法第159
    條之1 至第159 條之4 之規定，而經當事人於審判程序同意
    作為證據，法院審酌該言詞陳述或書面陳述作成時之情況，
    認為適當者，亦得為證據，刑事訴訟法第159 條之5 第1 項
    定有明文。除甲女之警詢筆錄，被告於原審及辯護人於本院
    否認其證據能例外，就本判決所引用其餘之審判外言詞或書
    面陳述，檢察官及辯護人於本院準備程序、暨被告於原審均
    明示同意有證據能力（見本院卷第52頁、原審卷第21頁背面
    ），本院審酌各該具有傳聞證據性質之證據，其取得過程並
    無瑕疵，與待證事實具有關聯性，證明力非明顯過低，以之
    作為證據係屬適當，認俱得為證據。
二、上訴人即被告劉中龍經本院合法傳喚，無正當之理由不到庭
    ，其之前固供稱於上開時、地，與甲女為性交行為之事實，
    惟矢口否認前揭犯行，辯稱：我不知道甲女係中度智障，我
    與甲女是兩情相悅，沒有強迫甲女與我發生性關係，我的生
    殖器有插入甲女的陰道，但沒有插入她的肛門云云。經查：
(一)、被告有與甲女為上開性交行為，業據被告於原審承認在卷，
    並經甲女於原審審理時指證屬實，復有長庚醫院98年9 月14
    日所開立之受理疑似性侵害事件驗傷診斷書、內政部警政署
    刑事警察局98年11月26日刑醫字第0980 139013 號鑑驗書（
    甲女陰道深部棉棒精子細胞層DNA －STR 型別檢驗結果為混
    合型，研判混有甲女與劉中龍之DNA ，該混合型別排除甲女
    本身DNA －STR 型別後之其餘外來型別與劉中龍型別相符，
    研判該外來型別來自劉中龍之機率較隨機人之機率高，高約
    3.36×10之15次方倍）、高雄市政府警察局99年5 月5 日高
    市警鑑字第0990025361號測謊鑑定書（鑑定結果：認其對回
    答下列問題呈不實反應。問題「有關本案，你的陰莖有沒有
    插入被害人的陰道內？」；回答：「沒有」。）各1 份附卷
    可資佐證。
(二)、甲女於96年5 月9 日經鑑定後，認係中度智能障礙程度，且
    不需重新鑑定，有中華民國身心障礙手冊1 份在卷可稽（見
    偵卷後方密封袋）。佐以甲女對於時間、金錢都沒有概念，
    不會分辨1 百元或1 千元，也不識字等情，業據乙女於原審
    時證述明確（見原審訴字卷第41頁反面、第42頁）。甲女並
    自承只會說台語，不識字，數字認得到1 到9 ，兩位數字以
    上不知道，不會看時鐘，會買東西，但不會算錢等語（見警
    卷第6 頁至第7 頁）。足認甲女智能障礙，對於社會一般交
    易關係，或人際交往並無自我判斷的能力，屬刑法第225 條
    所稱之心智缺陷之人，堪以認定。
(三)、茲所應審究者，為被告與甲女為上開性行為，是否違反甲女
    之意願？據甲女於警詢（被告及其辯護人雖否認甲女之警詢
    筆錄有證據能力，而不具證據能力，但仍得為彈劾證據）陳
    稱：龍阿說嫁給他好不好，我說不要，龍阿叫我躺在木板上
    ，然後就拉我的手，坐在床上，我說不要脫衣服，他把我的
    衣服掀開，又把內衣掀開，我說不要，他不聽我的，他咬我
    的兩邊乳頭，用手大力搓我的胸部，親我的嘴巴、我告訴他
    會痛，他說他用小力一點，又扯下我的內搭褲和內褲，用手
    指頭摸我的下體，還用手指頭插入我的下體，之後他叫我翻
    過去，身體趴著，手撐著床，他趴在我屁股後面，他的生殖
    器插入我的下體，還有插入肛門，很大力前後插入一下子，
    我告訴他會痛，我的肛門好像要裂開，然後他又把我身體轉
    過來躺著，他趴在我身上，又將他的生殖器插入我的下體前
    後插一下，他拔出他的生殖器，射精在我的身上等語（警卷
    第7 頁) ；於原審99年12月8 日審理時陳稱：「（被告問：
    我是不是妳的男朋友？有無交往？我們兩人是否是男女朋友
    ？妳老實說）答：（經社工人員在旁再三解釋問題，而證人
    坐在社工人員左邊旁有發笑）有啦，有啦」、「（被告問：
    ……妳說實話，我是不是妳的男朋友？）哼啦，哼啦。（台
    語發音）」、「（被告問：我們兩個人一起做的事情，是不
    是男歡女愛？）對。」、「（你自願的，對嗎？）答：（經
    社工人員解釋問題）嗯」、「（劉中龍有無說要娶妳？）有
    。」、「（妳認識『龍阿』是否認識很久？）半天。」、「
    （你是否可確定半天或是半年？」（經社工人員解釋問題）
    半天。」、「（你是否知道什麼叫做男朋友？）不知道。」
    、「（那天在二樓的時候，妳與『龍阿』一起，他說要跟妳
    在一起，妳是否同意？）不同意。」、「（妳知道什麼叫做
    不同意嗎？妳是否喜歡？現在是否不想講或是不敢講？）答
    ：（經社工人員解釋問題）不知道。」、「（龍阿脫妳衣服
    的時候，你是否覺得喜歡？）沒有。」、「（因為妳不喜歡
    他，所以不願意或是怎麼樣？）答：（經社工人員解釋問題
    ）不願意。」、「（『龍阿』弄妳的時候，就是妳們發生關
    係的時候，妳有無推開他？）有」、「（妳有無說妳不願意
    ？）嗯。」、「（妳如何說的？）說不要。」、「（龍阿與
    你發生關係那時候，你有無大聲喊叫說不要？）沒有。」、
    「（為什麼妳沒喊叫？）不敢喊叫。」、「「（被告問…那
    天我們兩個在做男歡女愛，妳知道？）嗯」、「（我有強逼
    妳嗎？）沒有。」、「（妳有同意嗎？）有。」等語（見原
    審卷第23頁背面至第29頁）。是甲女對於與被告為上開性交
    行為，被告有無違反意願，說詞反反覆覆，甚至經社工人員
    解釋問題，始能回答，且答話有時與實情不相吻合（例如認
    識被告半天…等）。而被告與甲女為上開性行為，是否違反
    甲女意願，除甲女上開前後不一而有嚴重瑕疵之陳述外，並
    無其他佐證，被告又自始否認有違反甲女之意願，依罪疑唯
    輕，罪證有疑，利歸被告之原則，應認不能證明被告有違反
    甲女之意願而為上開性交行為，而係利用甲女之心智缺陷，
    乘機性交。
(四)、被告既自承其與甲女認識已約1 、2 年，知悉甲女不認識字
    等情（見警卷第2 頁）。且乙女在偵查及原審審理中，皆證
    稱：之前得知我女兒去找過龍阿，我就拜託他，我女兒有身
    心障礙手冊，若我女兒去找他，不要理他，她就會回家，但
    龍阿不聽，我女兒若去找他，他就讓她待在他旁邊等語（見
    偵卷第14頁；原審訴字卷第41頁）；乙女於原審審理時復證
    稱：我還有拿殘障手冊給劉中龍看過，說我女兒智商未開；
    劉中龍有攬著女兒，坐在椅子上，很親熱的樣子等情（見原
    審訴字卷第41 頁 至第42頁）。故以被告行為時，甲女為年
    滿25歲之成年人，有上開智能方面之障礙；衡情，與其接近
    交往即應可輕易感受察覺，而被告既與甲女認識約1 、2 年
    ，並曾接近交往，知悉甲女不認識字，以甲女之年齡，不識
    字不多，被告應可輕易從甲女之言行表現，判斷甲女之心智
    缺陷狀況，豈有不能察覺知悉之理？是以被告對於甲女為智
    能障礙之心智缺陷人應知之甚詳，而利用其心智缺陷不知抗
    拒而為性交之行為，被告前揭所辯，顯係臨訟卸責之詞，不
    足為信。
(五)、又被告辯稱其生殖器有插入甲女的陰道，但沒有插入甲女的
    肛門云云。惟甲女於原審審理時，雖先證稱：龍阿是弄我大
    便的地方，尿尿的地方沒有弄到等語；嗣甲女支吾其詞，由
    社工代為轉達被告在庭會不敢說之情，經審判長聽取檢察官
    、辯護人意見後，表示依刑事訴訟法第169 條規定，命被告
    退庭。甲女才證稱：那天龍阿有弄我尿尿的地方，再來是用
    我大便的地方等詞。參以本案係甲女之母發覺甲女肛門會痛
    ，好像蟲在咬，陰道會癢，甲女自行在肛門上擦藥，覺得可
    疑並詢問甲女後，始知前揭事實等情，業據乙女於警詢、偵
    訊及原審審理時證述明確（見警卷第12頁、偵卷第14頁、原
    審訴字卷第39頁反面至第40頁），堪認被告確有以生殖器插
    入甲女肛門之事實，否則甲女不會因肛門疼痛，自行擦藥而
    被乙女發覺，是以被告前揭辯解，與事證不符，尚難採信。
(六)、被告另辯稱係與甲女係有男女朋友關係，而為上開性行為云
    云。為甲女於原審上開99年12月8 日審理時另陳稱：不知道
    什麼叫做男朋友，也不知道什麼叫做結婚，與被告不是男女
    朋友關係，沒有喜歡被告等情（見原審卷第24頁、第26頁）
    。雖然證人林英文於原審審理時結證稱：被告是住在我家隔
    壁，被告有交過1 個女友，我看過被告的女友很多次，他們
    都會約在我家前面樹下那邊講話，有手牽手，也有一起講話
    ，沒聽他們說話內容。認為他們在談情說愛，是我自己的判
    斷等情（見原審卷第30頁至第37頁），足證證人林英文所稱
    甲女係被告之女友云云，係其臆測之詞。乙女於原審亦證稱
    ：被告沒有說要娶甲女，是事發後才說的，甲女那有可能嫁
    給被告，雖曾看到甲女坐在椅子上，與被告很親熱的樣子，
    但應該是甲女感覺一個人無聊，然後那邊有人陪她聊天、玩
    耍等情（原審卷第38頁至第42頁）。顯然被告上開所辯係卸
    責之詞，不足採信。
(七)、綜上所述，被告確有於上開時、地，乘甲女因心智缺陷而不
    知抗拒之機會，予以性交1 次，本案事證明確，被告犯行洵
    堪認定。
三、核被告劉中龍所為，係犯刑法第225 條第1 項之乘機性交罪
    。被告於密接時間，先後以性器官插入甲女之性器官及肛門
    ，侵害同一法益，應以一罪論。起訴意旨雖認被告係犯刑法
    第221 條第1 項之強制性交罪云云，有如上述，尚有未合，
    惟起訴之社會基本事實相同，依刑事訴訟法第300 條規定予
    變更起訴法條而審判。又被告有事實欄所列案件刑之宣告，
    經臺灣高雄地方法院以97年度審聲字第1621號裁定合併定應
    執行有期徒刑1 年8 月確定，於98年1 月16日縮刑期滿執行
    完畢，有被告前案紀錄表1 份在卷可按，其受徒刑之執行完
    畢，5 年以內故意再犯有期徒刑以上之罪，為累犯，應依法
    加重其刑。
四、原審以被告乘機性交犯行，罪證明確，變更檢察官起訴法條
    ，適用刑第225 條第1 項、第47條第1 項之規定，審酌被告
    明知甲女言行表現異於常人為心智缺陷之人，竟利用甲女智
    能障礙，不知抗拒之機會，予以性交得逞；被告於警詢及偵
    訊時，否認前揭犯行，嗣經檢察官委請內政部警政署刑事警
    察局鑑定，由甲女陰道深部棉棒精子細胞層DNA －STR 型別
    檢驗結果，研判與被告型別相符，且經檢察官委請高雄市政
    府警察局對被告測謊，鑑定結果認被告所稱沒有將陰莖插入
    甲女的陰道內等語，呈現不實反應後，被告始於原審坦承與
    甲女為性交行為，卻仍否認知悉甲女為智能障礙者之犯後態
    度，及念其為國小畢業、家境貧寒、以畜牧養羊為業等生活
    狀態，曾有竊盜、違反槍砲彈藥刀械管制條例、違反毒品危
    害防制條例等前科，及其他一切情狀，量處有期徒刑3 年8
    月。原審認事用法，尚無違誤，量刑亦稱妥適，被告上訴意
    旨仍執前詞否認犯罪，檢察官上訴意旨仍認被告有強制性交
    之犯行，而均指摘原判決不當，均無理由，應予駁回。
五、被告經合法傳喚，無正當之理由不到庭，爰不待其陳述，逕
    行判決。
據上論斷，應依刑事訴訟法第368條、第371條，判決如主文。
本案經檢察官李門騫到庭執行職務。
中    華    民    國  100     年    6     月    9    日
                  刑事第六庭    審判長法  官  王憲義
                                      法  官  簡志瑩
                                      法  官  邱永貴
以上正本證明與原本無異。
如不服本判決應於收受本判決後10日內向本院提出上訴書狀，其
未敘述上訴理由者，並得於提起上訴後10日內向本院補提理由書
狀（均須按他造當事人之人數附繕本）「切勿逕送上級法院」。
中    華    民    國  100     年    6     月    9    日
                                      書記官  盧雅婷
附錄本判決論罪科刑法條：
中華民國刑法第225條
（乘機性交猥褻罪）
對於男女利用其精神、身體障礙、心智缺陷或其他相類之情形，
不能或不知抗拒而為性交者，處3 年以上10年以下有期徒刑。
對於男女利用其精神、身體障礙、心智缺陷或其他相類之情形，
不能或不知抗拒而為猥褻之行為者，處6 月以上5 年以下有期徒
刑。
第1 項之未遂犯罰之。